【裁判字號】    97,苗簡,390
【裁判日期】    970815
【裁判案由】    清償借款
【裁判全文】
臺灣苗栗地方法院民事簡易判決         97年度苗簡字第390號
原      告  台灣銀行股份有限公司
法定代理人  庚○○
訴訟代理人  丙○○
            戊○○
複代理人    己○○
被      告  甲○○
                        樓
            乙○○
            丁○○
                        9巷8.
上列當事人間請求清償借款事件，本院於民國97年8 月5 日言詞
辯論終結，判決如下：
    主  文
被告甲○○、乙○○應連帶給付原告新臺幣貳萬捌仟貳佰壹拾玖
元，及自民國九十六年二月一日起至清償日止，按年息百分之六
點三九六計算之利息，暨自民國九十六年三月二日起至清償日止
，逾期在六個月以內者，按上開利率百分之十，逾期超過六個月
者，按上開利率百分之二十計算之違約金。
被告甲○○、丁○○應連帶給付原告新臺幣參萬參仟貳佰柒拾伍
元，及自民國九十六年二月一日起至清償日止，按年息百分之六
點三九六計算之利息，暨自民國九十六年三月二日起至清償日止
，逾期在六個月以內者，按上開利率百分之十，逾期超過六個月
者，按上開利率百分之二十計算之違約金。
被告甲○○、丁○○應連帶給付原告新臺幣壹拾伍萬壹仟肆佰伍
拾伍元，及自民國九十六年二月一日起至民國九十六年九月二十
六日止，按年息百分之三點五七計算之利息；自民國九十六年九
月二十七日起至清償日止，按年息百分之六點六五六計算之利息
，暨自民國九十六年三月二日起至清償日止，逾期在六個月以內
者，按上開利率百分之十，逾期超過六個月者，按上開利率百分
之二十計算之違約金。
訴訟費用新臺幣貳仟參佰貳拾元，其中新台幣伍佰元由被告甲○○、乙○○連帶負擔，餘由被告甲○○、丁○○連帶負擔。
本判決得假執行。
    事實與理由
壹、程序方面
一、按當事人得以合意定第一審管轄法院，但以關於由一定法律
    關條而生之訴訟為限，民事訴訟法第24條第1 項定有明文。
    查兩造約定關於本件債務涉訟時，合意以本院為第一審管轄
    法院，有原告提出之放款借據在卷可憑，是本院自有管轄權
    ，合先敘明。
二、被告丁○○經合法通知，未於言詞辯論期日到場，核均無民
    事訴訟法第386 條各款所列情形，爰依原告之聲請，由其一
    造辯論而為判決。
三、按訴狀送達後，原告不得將原訴變更或追加他訴，但擴張或
    減縮應受判決事項之聲明者，不在此限，民事訴訟法第255
    條第1 項第3 款定有明文。查原告起訴時，訴之聲明第1 項
    為：「被告甲○○、乙○○應連帶給付原告新臺幣（下同）
    33,275元，及自民國96年2月1日起至清償日止，按年息百分
    之6.396 計算之利息，暨自民國96年3月2日起至清償日止，
    逾期在6 個月以內者，按上開利率百分之10，逾期超過6 個
    月者，按上開利率百分之20計算之違約金。」嗣於97年8 月
    5 日言詞辯論期日當庭變更為「被告甲○○、乙○○應連帶
    給付原告28,219元，及自96年2月1日起至清償日止，按年息
    百分之6.396 計算之利息，暨自96年3月2日起至清償日止，
    逾期在6 個月以內者，按上開利率百分之10，逾期超過6 個
    月者，按上開利率百分之20計算之違約金」，核屬縮減應受
    判決事項之聲明，揆諸前揭規定，於法尚無不合，應予准許
    。
貳、實體方面
一、原告起訴主張：
  (一)被告甲○○於90年間邀被告乙○○為連帶保證人，與原告訂
    立就學貸款契約，向原告借款33,275元；又於91年邀被告丁○○為連帶保證人，與原告訂立就學貸款契約，向原告借款
    33,275元。兩造約定本金自最後教育階段學業完成或服完兵
    役後滿1 年之日起，每個月為1 期，依年金法按月平均攤還
    本息。借款之利息按原告當時之基本放款利率加年息0.5%即
    年息6.396％（96年2月1日基本放款利率為5.896％）計算。
    倘債務人不依約償還本金時，債務即視為全部到期，並就遲
    延還本付息部分，加計逾期在6 個月以內者，按上開利率百
    分之10，逾期超過6 個月者，按上開利率百分之20計算之違
    約金。詎被告甲○○自96年3 月1 日起未依約清償，依約喪
    失期限利益，迄今積欠本金各28,219元、33,275元、利息及
    違約金。
  (二)被告甲○○於91年邀被告丁○○為連帶保證人，與原告訂立
    就學貸款契約，約定借用額度為780,000 元，原告依被告各
    學期動用額度，實際撥款共計151,455 元。另約定本金自最
    後教育階段學業完成或服完兵役後滿1 年之日起，每個月為
    1 期，依年金法按月平均攤還本息。利息按原告與教育部議
    定之就學貸款利率計算（96年2月1日就學貸款利率為3.57％
    ）。倘債務人不依約償還本金時，債務即視為全部到期，利
    息改自原告將被告借款轉列催收款項之日起，依原告當時之
    基本放款利率加年息0.5%即年息6.656 ％（96年9月7日基本
    放款利率為6.156 ％）計算，並就遲延還本付息部分，加計
    逾期在6 個月以內者，按上開利率百分之10，逾期超過6 個
    月者，按上開利率百分之20計算之違約金。詎被告甲○○自
    96年3月1日起未依約清償，依約喪失期限利益，迄今尚欠本
    金151,455 元、利息及違約金。原告就上述3 筆借款履向被
    告催討均無結果，被告乙○○、丁○○為被告甲○○之連帶
    保證人，爰依消費借貸、連帶保證之法律關係提起本訴。並
    聲明：如主文第1 至3 項所示。
二、被告方面：被告甲○○、乙○○就原告請求之金額及利息均
    無意見。被告丁○○未於言詞辯論期日到場，亦未提出書狀
    作任何聲明或陳述。
三、得心證之理由
  (一)按稱消費借貸者，謂當事人一方移轉金錢或其他代替物之所
    有權於他方，而約定他方以種類、品質、數量相同之物返還
    之契約；稱保證者謂當事人約定一方於他方之債務人不履行
    債務時，由其代負履行責任之契約。次按數人負同一債務，
    明示對於債權人各負全部給付之責任者，為連帶債務；連帶
    債務之債權人得對於債務人中之一人或數人或其全體，同時
    或先後請求全部或一部之給付，民法第739條、第272條第1
    項、第273條第1項分別定有明文。
  (二)本件原告主張被告甲○○於90年邀被告乙○○為連帶保證人
    ，與原告訂立就學貸款契約，借款28,219元；另於91年邀被
    告丁○○為連帶保證人，與原告分別訂立2 筆就學貸款契約
    ，各借款33,275元、151,455 元，被告甲○○屆期均未清償
    ，被告乙○○、丁○○為連帶保證人，應與其負連帶保證責
    任等情，業據原告提出與所述相符之放款借據（就學貸款專
    用）、基本放款利率表、教育部議定就學貸款利率函文等件
    為證，為被告甲○○、乙○○所不爭執（本院卷第32頁）。
    被告丁○○經合法通知，既未於言詞辦論期日到場爭執，復
    未提出書狀作任何聲明或陳述，本院審酌上開書證，自堪信
    原告之主張為真實。
四、從而，原告依據消費借貸契約及連帶保證之法律關係，請求
    被告應連帶給付原告如主文第1至3項所示之金額、利息及違
    約金，核屬有據，應予准許。
五、本件係關於財產權之訴訟其標的金額在500,000 元以下之簡
    易訴訟程序，本院為被告敗訴之判決，應依民事訴訟法第38
    9 條第1 項第3 款規定，依職權宣告假執行。
六、據上論結，本件原告之訴為有理由，依民事訴訟法第436 條
    第2 項、第385 條第1 項前段、第85條第1 項、第2 項、第
    87條第1 項、第389 條第1 項第3 款，判決如主文。
中    華    民    國    97    年    8     月    15    日
              苗栗簡易庭法  官  吳國聖
以上正本係照原本作成。
如對本判決上訴，須於判決送達後20日內向本院提出上訴狀。
                        書記官  葉俊宏
中    華    民    國    97    年    8     月    15    日


司法院資訊處製作；財團法人民間司法改革基金會備份。
